【裁判字號】    90,訴,1412
【裁判日期】    901018
【裁判案由】    偽證等
【裁判全文】
臺灣高雄地方法院刑事判決                          九十年度訴字第一四一二號
    公  訴  人  臺灣高雄地方法院檢察署檢察官
    被      告  乙○○
右列被告因公共危險等案件，經檢察官提起公訴（八十九年度偵字第二四六八九號、
九十年度偵字第九六一九號），本院判決如左：
    主  文
乙○○駕駛動力交通工具肇事，致人受傷而逃逸，處有期徒刑陸月。如易科罰金，以
佰元折算壹日。緩刑年。
被訴業務過失傷害部分公訴不受理。
    事  實
一、乙○○係營業小客車（即計程車）司機，以駕駛營業小客車載客為業，為從事駕
    駛業務之人，於民國八十九年十月十九日上午七時三十分許，駕駛車牌Ｖ二－四
    四○號營業小客車搭載乘客甲○○（涉犯偽證罪部分，已先行判決），沿高雄縣
    大樹鄉○○路由北往南方向行駛，途經高雄縣大樹鄉○○路與九曲路交岔路口時
    ，本應注意汽車超車時，應與前車左側保持半公尺以上之間隔超過，且依當時係
    天候晴、日間光線、無缺陷、無障礙物之乾燥柏油路面、視距良好等情形，並無
    不能注意之情形，竟疏未注意保持距離，即貿然超越戊○○所騎後載丙○○之車
    牌ＰＦＭ－二二六號機車，致其所駕駛之上開營業小客車之右後視鏡撞到戊○○
    所騎乘之上開機車左後方，致戊○○、丙○○因而人車倒地，戊○○受有頭部外
    傷併枕部頭皮血腫、左腳貳處撞傷併急性腫脹、下背部挫傷、左肩壹處擦傷、左
    膝壹處擦傷；丙○○受有左肩、左膝、左足踝挫傷、左膝、左足踝擦傷等傷害（
    業務過失傷害部分已據撤回告訴，詳如後述）。乙○○肇事後，並未停車將傷者
    送醫，反要求乘客甲○○下車將其所駕駛之上開營業小客車右後視鏡扶正後，即
    駕車逃逸，嗣後始遭警循線查獲。
二、案經臺灣高雄地方法院檢察署檢察官自動檢舉偵查起訴。
    理  由
壹、有罪部分：
一、訊之被告乙○○固坦承有於右揭時、地駕駛上開營業小客車與戊○○、丙○○所
    騎乘之上開機車發生擦撞之事實，惟矢口否認有駕車逃逸之犯行。惟查：被害人
    戊○○於右揭時、地騎乘上開機車後載被害人丙○○，遭被告駕駛上開營業小客
    車擦撞倒地成傷，而被告肇事後隨即駕車逃逸等事實，迭據被害人戊○○、丙○○於警訊及偵審中指訴不移，核與當時乘坐被告所駕駛之營業小客車之客人甲○○於偵審中陳述之情節相符（見偵查卷第三十二頁反面至第三十三頁、本院九十
    年八月十四日審判筆錄），且有道路交通事故調查報告表一件及照片十二幀附卷
    可稽，而被害人戊○○、丙○○因此分別受有如事實欄所載之傷害，亦有長庚紀
    念醫院於八十九年十月十九日出具之診斷證明書二紙在卷可按，被告雖於警訊及
    偵審中辯稱係被害人從後方撞上伊車之右後照鏡，非伊撞上被害人云云，然被告
    所駕駛之上開營業小客車之右後照鏡係於鏡面背面有擦痕，而被害人所騎乘之上
    開機車則係左前方有磨擦地面之痕跡等情，已據證人即高雄縣警察局仁武分局九
    曲派出所員警丁○○於本院審理時證述甚明（見本院九十年九月十三日審判筆錄
    ），且有上開照片可稽，苟係被害人之機車手把自後方擦撞被告上開營業小客車
    之右後照鏡，則應撞損該右後照鏡之鏡面，而非反於背面留有擦痕，且上開機車
    也不可能是往左前方向倒地，是被告所辯，顯係事後卸責之詞，不足採信。按汽
    車超車時，應與前車左側保持半公尺以上之間隔超過，道路交通安全規則第一百
    零一條第五款定有明文。被告於右揭時地駕車本應注意上開規定，且依卷附之道
    路交通事故調查報告表所載，肇事當時天候晴天，日間光線、無缺陷、無障礙物
    之乾燥柏油路面、視距良好，亦無不能注意之情事，竟疏未注意保持超車時之距
    離，致肇車禍使被害人受有傷害，其有過失甚為明顯。且本件肇事責任經送台灣
    省高屏澎區車輛行車事故鑑定委員會鑑定結果，亦認被告駕駛上開營業小客車超
    越未保持安全間隔為肇事原因，有該會高屏澎鑑字第九○○○七二號鑑定意見書
    一件附卷可稽。是被告未盡其前開注意義務肇事致被害人戊○○、丙○○受有前
    開傷害，兩者間顯有相當因果關係。又被告肇事後駕車逃逸，警方係接獲報案，
    事後前往處理，並依路人所記之車牌號碼循線查獲被告一節，亦據證人即高雄縣
    警察局仁武分局九曲派出所員警丁○○於本院審理於證述在卷（見本院九十年九
    月十三日審判筆錄），參以被告於警訊及偵查中所述：「我當時行駛台二十一線
    九大路往鳳山方向，在九大路與九曲路口時，我駕駛汽車在外車道（汽車道），
    在路口前十公尺左右，我準備要停紅燈，我也有踏剎車，忽然後面（右）一部機
    車從我右方超過擦撞我計程車右照後鏡，那機車駕駛有抖動，於是我請我乘客搖
    下車窗看那輛機車，那機車沒有倒，所以我就將車輛開走了，因當時道路很多車
    輛，所以未停車下來，怕阻塞車輛，繼續往鳳山方向行駛」、「（問：那機車與
    你計程車有擦撞，你為何未停下車來察看？）當時我計程車右邊右照後鏡被那機
    車擦撞，那機車只是駕駛人機車手把有晃動，並沒有跌倒，所以我就未下車察看
    」（見警卷第一頁反面、第二頁反面）、「戊○○騎車從後面撞上我的右後視鏡
    ，戊○○的手顫抖，我看他們沒有跌倒，我就離開了」（見偵查卷第七頁反面）
    等語，足徵被告亦不否認有於右揭時、地駕車肇事後隨即將車駛離現場。從而，
    被告駕駛上開營業小客車肇事，致被害人二人受傷後而逃逸之情，洵堪認定。本
    件罪證明確，被告前揭犯行，堪以認定。
二、被告於右揭時、地駕駛上開營業小客車時肇事，致被害人戊○○、丙○○受傷後
    ，駕車逃逸，核其所為，係犯刑法第一百八十五條之四駕駛動力交通工具肇事，
    致人受傷而逃逸罪。審酌被告為從事駕駛業務之人，竟疏未注意超車時應保持距
    離，以致肇事，而肇事後又未將被害人送醫，反僅要求客人甲○○代其扶正右後
    視鏡後隨即逃逸，且犯後原本否認犯行，並由甲○○為其偽證，態度欠佳，惡性
    非輕，惟念其並無犯罪前科，有臺灣高等法院被告全國前案紀錄表及臺灣高雄地
    方法院檢察署刑案資料查註紀錄表各一件在卷可按，素行尚可，且於本院審理時
    坦承部分犯行，並已與被害人戊○○、丙○○達成民事和解，有和解書一件附卷
    可稽，且被害人戊○○、丙○○亦具狀撤回對其業務過失傷害部分之告訴，顯有
    原宥之意等一切情狀，量處如主文所示之刑。又刑法第四十一條已於九十年一月
    四日修正，並於同年月十日公布，而於同年月十二日生效，比較新舊法結果，以
    新法有利於被告，依刑法第二條第一項前段之規定，應適用裁判時之法律，故並
    依刑法第四十一條第一項之規定，諭知被告易科罰金之折算標準。末查被告前未
    曾受有期徒刑以上刑之宣告，有臺灣高等法院被告全國前案紀錄表及臺灣高雄地
    方法院檢察署刑案資料查註紀錄表各一件可憑，已於犯罪後與被害人成立民事和
    解，亦如前述，足見被告經本次偵審及科刑判決後，已知所警惕，而無再犯之虞
    ，本院因認前開對其宣告之刑，以暫不執行為適當，爰併予宣告緩刑三年，以啟
    自新。
貳、公訴不受理部分：
一、公訴意旨略以：被告乙○○係營業小客車（即計程車）司機，以駕駛營業小客車
    載客為業，為從事駕駛業務之人，於八十九年十月十九日上午七時三十分許，駕
    駛車牌Ｖ二－四四○號營業小客車搭載乘客甲○○，沿高雄縣大樹鄉○○路由北
    往南方向行駛，途經高雄縣大樹鄉○○路與九曲路交岔路口時，本應注意汽車超
    車時，應與前車左側保持半公尺以上之間隔超過，而依當時之天候及路況皆良好
    情形，並無不能注意之情形，竟疏未注意保持距離，即貿然超越戊○○所騎後載
    丙○○之車牌ＰＦＭ－二二六號機車，致其所駕駛之上開營業小客車之右後照鏡
    撞到戊○○所騎乘之上開機車左後方，致戊○○、丙○○因而人車倒地，戊○○
    受有頭部外傷併枕部頭皮血腫、左腳貳處撞傷併急性腫脹、下背部挫傷、左肩壹
    處擦傷、左膝壹處擦傷；丙○○受有左肩、左膝、左足踝挫傷、左膝、左足踝擦
    傷等傷害。乙○○肇事後，並未停車將傷者送醫，反駕車逃逸，嗣為警依路人所
    記之上開營業小客車車牌號碼而循線查獲。因認被告乙○○涉犯刑法第二百八十
    四條第二項之業務過失傷害罪嫌。
二、按告訴乃論之罪，告訴人於第一審辯論終結前，得撤回其告訴；又告訴經撤回者
    ，法院應諭知不受理之判決，刑事訴訟法第二百三十八條第一項，及第三百零三
    條第三款定有明文。
三、本件被告因業務過失傷害案件，經檢察官提起公訴，認被告係犯刑法第二百八十
    四條第二項前段之業務過失傷害罪，依同法第二百八十七條前段之規定須告訴乃
    論。茲據告訴人戊○○、丙○○於本院審理中，具狀聲請撤回其告訴，揆諸前開
    說明，就被告被訴業務過失傷害部分，自應諭知不受理之判決。
據上論斷，應依刑事訴訟法第二百九十九條第一項前段、第三百零三條第三款，刑法
第二條第一項前段、第一百八十五條之四、第四十一條第一項、第七十四條第一款，
罰金罰鍰提高標準條例第一條前段、第二條，判決如主文。
中      華      民      國      九十    年    十        月    十八      日
                                  臺灣高雄地方法院刑事庭
                                      法  官    李麗珠
右正本證明與原本無異。
如不服本判決，應於判決送達後十日內，向本院提出上訴狀。
                                      書記官    陳掌珠
中      華      民      國      九十    年    十        月    十八      日
附錄本案判決論罪科刑法條：
刑法第一百八十五條之四：
駕駛動力交通工具肇事，致人死傷而逃逸者，處六月以上五年以下有期徒刑。


司法院資訊處製作；財團法人民間司法改革基金會備份。
